【裁判字號】    90,交上易,164
【裁判日期】    900531
【裁判案由】    過失傷害
【裁判全文】
臺灣高等法院刑事判決                            九十年度交上易字第一六四號
    上  訴  人  臺灣桃園地方法院檢察署檢察官
    被      告  丙○○
    選任辯護人  洪明俊律師
                邱清銜律師
右上訴人因被告過失傷害案件，不服臺灣桃園地方法院八十九年度交易字第五一八號
，中華民國九十年三月一日第一審判決（起訴案號：臺灣桃園地方法院檢察署八十九
年度偵字第一二三五四號）提起上訴，本院判決如左：
    主  文
原判決撤銷。
丙○○因過失傷害人，處有期徒刑參月，如易科罰金以參佰元折算壹日。
    事  實
一、丙○○於民國（下同）八十九年四月十四日二時五分許，酒後（經檢測結果血中
    酒精含量為0.04mg／l，未違反道路交通安全規則第一百十四條第二款規定)駕駛
    車號ＧＶ-三０三五號自用小客車，沿桃園縣中壢市○○○路○段由中壢市區往
    中壢高中方向行駛，該路段之速限為時速四十公里，且當時係雨天，被告應注意
    不得超速行駛及應注意汽車在雙向二車道行駛時，在劃有行車分向線之路段，不
    得駛入來車之車道內，依當時之情形，又無不能注意之情形，丙○○竟仍以六十
    公里之時速超速行駛，於駛至桃園縣中壢市○○○路○段八十四號對面之新明國
    小時，受不明車號之自用小客車撞及左後方，因丙○○車速過快，致無法操控所
    駕之小客車，而衝入對向車道，適對向車道有甲○○駕駛之車號ＩＵＬ-二一三
    號重型機車附載乙○○駛至該段八十四號前，因閃避不及，遭丙○○所駕前揭自
    用小客車衝撞倒地，致甲○○受有上顎二顆正中門牙脫落、二顆側門牙折斷牙髓
    暴露、下顎二顆正中門牙脫落、二顆側門牙折斷牙髓亦暴露、右股骨骨折、顏面
    多處撕裂傷（一五乘一乘二公分、九乘０．五乘０．五公分）、胸部多處撕裂傷
    （一七乘０．五乘０．五乘一公分、一四乘０．五乘０．五公分）、乙○○受有
    右肘挫傷併撕裂傷二公分之傷害。丙○○之汽車並衝撞停放於對向車道路旁之汽
    機車，再衝上紅磚人行道上始停住。案發後丙○○即報警處理並留在現場，向承
    辦警員王坤煜坦承駕車肇事，並隨同承辦警員至警局接受偵訊，而接受裁判。
二、案經丙○○自首暨甲○○、乙○○訴由桃園縣警察局中壢分局報請臺灣桃園地方
    法院檢察署檢察官偵查起訴。
    理  由
一、右揭事實，業據被告丙○○於警訊、偵查、原審及本院供承不諱，另據告訴人甲○○、乙○○於警訊、及偵查中指訴明確，並據證人邱顯爐於警訊中證述其所有
    之自用小客車停放路邊，為被告所駕之車撞及等情明確，此外，復有桃園縣警察
    局道路交通事故調查報告表、現場車輛照片八張及承辦警員歐陽勇之報告書一份
    附卷可稽。而告訴人甲○○、乙○○受傷情形，亦有診斷證明書三紙、照片三張
    附卷足憑。另查，被告所駕ＧＶ-三０三五號自用小客車左後保桿、左後車燈及
    左後行李箱蓋確有受撞及之情形（參八十九年度偵字第一一一三三號卷第二十一
    、二十二頁所附之照片），雖無從查證被告所稱被另不明車號撞及一節之真實情
    況，亦無從查明該車輛之車號，然依被告車輛受損情況，顯然左後方有被撞及屬
    實，是應認被告所稱行進中左後方受不明車號自小客車撞及一節為可採。被告就
    此請求訊問證人即警員歐陽勇、王坤煜調查，即非有必要。惟查，參之被告撞及
    告訴人機車之後，又撞到停放路旁另外二部自小客車及二部機車（參卷附桃園縣
    警察局道路交通事故調查報告表及照片），並衝上紅磚人行道始停住等情，足見
    衝撞之力量甚猛，顯然係車速太快所致，而被告於原審調查中亦供承其車速為五
    、六十公里，及「我過失是車速太快」等語（見原審卷第十三頁），如被告未超
    速行駛，則縱然被撞及，亦不致於無法操控所駕汽車而衝入對向車道撞及告訴人
    騎乘之機車，再衝撞停於對向路旁之汽機車，再衝上紅磚人行道，是堪認被告係
    以時速六十公里之時速違規超速行駛，而其於警訊中稱其時速為四十公里云云，
    即與事實不符，不足採為有利於被告之認定。查本件肇事道路之速限為時速四十
    公里，且當時為雨天，亦經桃園縣警察局道路交通事故調查報告表載明在卷，被
    告以六十公里之時速超速行駛，致於被不明車號之汽車撞及後，無法操控所駕車
    輛，而衝入對向車道，撞及對向車道上甲○○駕駛附載乙○○之重型機車，致甲○○、乙○○受有前述之傷害。本件經送台灣省桃園縣區車輛行車事故鑑定委員
    會鑑定結果，認被告丙○○駕駛自小客車侵入對向來車道為肇事原因，有鑑定書
    一份附卷可稽，而被告侵入對向車道係肇因於其超速駕駛致無法操控所致，已如
    前述，是被告行為顯有過失，且其過失行為與被害人甲○○、乙○○之受傷間有
    相當因果關係。綜上所述，本件事證已臻明確，被告過失傷害犯行堪以認定。
二、核被告丙○○所為，係犯刑法第二百八十四條第一項前段之過失傷害罪。其一過
    失行為，致甲○○、乙○○二人受傷，犯二個過失傷害罪，應依刑法第五十五條
    之規定，從一罪論處。另查被告於肇事後留在現場，向承辦警員王坤煜坦承駕車
    肇事，並隨同承辦警員至警局接受偵訊，此業據被告陳述明確，並有警員歐陽勇
    之前開報告書載明「線上巡邏同仁警員王坤煜立即到場處理，到場時傷者甲○○
    、乙○○已送醫救護，巡邏同仁立即測繪現場圖並將肇事者丙○○帶回所內」等
    語附卷可證，被告於犯罪後、該管公務員未發覺其犯罪前自首而接受裁判，應依
    刑法第六十二條前段自首之規定減輕其刑。又被告行為後，刑法第四十一條已經
    於九十年一月十日修正公布，其第一項規定：「犯最重本刑為五年以下有期徒刑
    以下之刑之罪，而受六個月以下有期徒刑或拘役之宣告，因身體、教育、職業、
    家庭之關係或其他正當事由，執行顯有困難者，得以一元以上三元以下折算一日
    ，易科罰金。但確因不執行所宣告之刑，難收矯正之效，或難以維持法秩序者，
    不在此限。」被告所犯之罪，其最重本刑為六月以下有期徒刑，比較新舊法之結
    果，上開法律之修正，對被告不生影響（原判決以修正後之規定較有利於被告，
    尚有誤會），依刑法第二條第一項之規定，應適用裁判時之法律即新法。
三、原審對被告論罪科刑，固非無見。惟查：（一）被告係一行為犯二個過失傷害罪
    之想像競合犯，原判決漏未論敘。（二）被告肇事之主因係因違規超速行駛致被
    他車撞及後，無法擦控衝入對向車道，原判決對此未予認定，亦有疏誤。檢察官
    以被告未賠償告訴人而指摘原判決量刑過輕，雖非有理由，惟原判決既有違誤，
    即無從維持，應由本院將原判決撤銷改判。爰審酌被告過失程度、被告素行、及
    犯罪後態度等一切情狀，量處被告如主文第二項所示之刑，並諭知易科罰金之折
    算標準。
據上論斷，應依刑事訴訟法第三百六十九條第一項前段、第三百六十四條、第二百九
十九條第一項前段，刑法第二百八十四條第一項前段、第五十五條、第六十二條前段
、第二條第一項、第四十一條第一項，罰金罰鍰提高標準條例第一條前段、第二條，
判決如主文。
本案經檢察官李良忠到庭執行職務。
中      華      民      國    九十      年      五      月    三十一    日
                             臺灣高等法院交通法庭
                                  審判長法  官  陳  祐  輔
                                        法  官  陳  國  文
                                        法  官  蔡  國  在
右正本證明與原本無異。
不得上訴。
                                        書記官  丁  華  丁
中      華      民      國     九十     年      五      月    三十一    日
附錄論罪科刑法條：
刑法第二百八十四條第一項前段：
因過失傷害人者，處六月以下有期徒刑、拘役或五百元以下罰金。


司法院資訊處製作；財團法人民間司法改革基金會備份。
